臺灣高雄地方法院刑事判決　　　　　　　　　　　　九十三年度簡上字第六九九號
　　上　訴　人
　　即　被　告　 甲○○○
　　選任辯護人　張榮作律師
列上訴人因被告傷害案件，不服本院高雄簡易庭九十三年度簡字第二一九號中華民國
九十三年八月二十日第一審判決（聲請簡易判決處刑案號：九十二年度核退偵字第一
八九號）提起上訴，本院判決如左：
    主  文
上訴駁回。
    事  實
一、甲○○○素與鄰居丙○○（另經本院高雄簡易庭判處罰金銀元二千元確定）感情
    不睦，詎甲○○○於民國（下同）九十二年九月二十一日十六時許，趁丙○○在
    其位於高雄縣路竹鄉○○村○○路五七一號之住處前與鄰居莊耀明閒聊之際，竟
    基於傷害之犯意，持不詳物品（原審誤載為裝有玻璃藥水瓶之塑膠袋）揮打丙○
    ○頭部附連右耳部位，致丙○○因此引發舊疾中耳炎復發之傷害。
二、案經丙○○訴由高雄縣政府警察局湖內局報請臺灣高雄地方法院檢察署檢察官偵
    查後聲請簡易判決處刑。
    理  由
一、訊據上訴人即被告甲○○○矢口否認有何傷害之犯行，並辯稱：案發時並無其他
    鄰居在場，故證人莊耀明於警、偵訊中及本院調查中所言均不足採信；另其遭告
    訴人丙○○毆打時，其丈夫即證人林水清適返家並目睹案發經過，並立即撥打電
    話予其子而輾轉報警處理；再告訴人所提出之診斷證明書，顯係記載告訴人之舊
    疾，此並不可能係因其毆打告訴人所產生，足證告訴人指訴其傷害犯行，實屬無
    據云云。
二、被告雖於原審調查中辯稱證人林水清有目睹案發經過云云，然查：
（一）案發當日，被告確有持某物攻擊被告一事，業據證人莊耀明於原審調查中證稱
      ：被告於案發當時先於高雄縣路竹鄉○○村○○路五六七號前罵正在興建房屋
      之人，後來其又走到告訴人家前，並罵告訴人，但可能因為告訴人重聽聽不到
      ，被告就很生氣，並用裝有感冒玻璃瓶之袋子毆打頭部好幾下，但不知有無打
      到耳朵，後來告訴人就將被告揮開，所以被告就跌倒等語綦詳（參原審九十三
      年五月十三日調查筆錄第三頁至第四頁）。而證人即告訴人於本院審理時證稱
      ：「被告是出來一段時間後才打我。我與隔壁的莊耀明講話，被告也出來要與
      莊耀明講話，我叫莊耀明不要跟被告講話，被告就拿一個東西打我，我才打她
      。我不確定被告是拿什麼東西打我。被告好像是拿鐵或木材或其他硬物打我。
      」、「（你為何認為被告打你的東西是鐵器或木器？）我不知道是鐵器或木器
      ，我是因為打我的東西是硬的，所以我才認為是鐵器或木器。」等語（見本院
      九十三年十一月十七日審判筆錄）。雖告訴人與證人莊耀明對於被告究係持何
      物毆打告訴人頭部一事供述並不一致，然告訴人與被告發生爭執的時間尚短，
      且告訴人自承案發前伊沒有注意到被告手中持有何物等語，則告訴人無法確知
      被告究持何物攻擊伊一事，實為當然，尚難以此而認告訴人與證人莊耀明之供
      詞及證詞不可採。故此，案發當日被告應確有以不詳物品毆打告訴人之頭部甚
      明。
（二）再者，被告另辯稱證人莊耀明當時並未在現場，僅有證人林水清在場云云，故
      證人莊明耀之證詞不可採信云云。惟被告於案發後在警局前後製作二次警訊筆
      錄時，均已明確陳稱告訴人毆打伊時，現場並無其他人在場等語（參九十年九
      月二十二日及九十二年十一月二十一日之警詢筆錄），其亦未曾提及證人林水
      清有在場或將其送醫之經過。且其於偵訊中仍明確指稱：「當天事發經過，並
      沒有他人在場，為何會有證人（指證人莊耀明）。換句話說，當時只有我們二
      人（指其與告訴人）在場」等語（參偵卷第十七頁背面），亦未曾供述案發當
      時證人林水清有目睹案發經過，是被告於原審審理時，始陳稱證人林水清係本
      案之目擊證人，另辯稱其於警訊時係因忽然忘記了，所以沒有談及林水清等語
      （參原審九十三年三月一日訊問筆錄第三頁），自有可疑。又查，證人林水清
      於原審調查中證稱：於案發當日，伊騎車返家時，適巧看到告訴人毆打甲○○
      ○，後來被告昏倒於地上，伊乃立即打電話給伊兒子叫救護車，伊直至救護車
      來時都沒有扶被告回家，嗣救護人員在伊家門口將被告帶走，救護人員並無進
      入伊家中等語（參原審九十三年五月十三日之調查筆錄第八至十三頁），而被
      告亦陳稱救護車來時，伊係於家門口前面被救護，沒有進入家中，救護人員亦
      未進入家中（參上開調查筆錄第十七頁）。惟經原審函詢於案發當日負責救護
      被告之高雄縣政府消防局第二大隊路竹分隊當時救護之情形，該分隊乃函覆稱
      ：「本分隊救護出勤人員抵達救護現場後，經由家屬協助將患者由客廳扶持至
      客廳前車庫擔架後，移往救護車上，依家屬要求送往高雄長庚醫院救治」等語
      ，此有高雄縣政府消防局第二大隊路竹分隊說明書（補充）一份在卷可稽（見
      原審卷第八七頁），此亦核與證人莊耀明於原審調查中所證述：案發後救護車
      係停在巷子外，救護人員至被告家中將被告扶出來，而證人林水清則係與被告
      一同出來等語相符（參上開調查筆錄第十二頁至第十三頁），足認被告於案發
      當日係於其家中而經救護送醫，被告與證人林水清上開辯稱及證述均不足採信
      ，故此，證人莊耀明應確係當日目睹案發經過之現場證人，是其證詞應為真實
      。再參以證人莊耀明於原審調查時復證稱被告與告訴人打完之後，被告就自行
      回家，過一會兒後有看到被告之丈夫林水清過來，林水清並未看到他們打架之
      情形（參上開調查筆錄第五頁）等語，是堪認證人林水清應係在被告與告訴人
      發生爭執，且被告已自行回家後，始返家並照護被告送醫，故證人林水清於原
      審調查中有關伊目睹告訴人毆打被告之證述，即不足採信。
（三）另查，被告與告訴人因細故發生互毆之時日為九十二年九月二十一日，而告訴
      人則係於同月二十四日至高新醫院就診，據原審向該院函詢「惠請查明丙○○
      於九十二年九月二十一日是否曾至貴醫就診？如附件所示之傷，是否可能因患
      者遭人毆打頭部而生？或其引發原因為何？」一事，據該院函覆復稱「病患（
      指告訴人）於九十二年九月二十四日至本院門診主訴左耳痛有三天之久，家屬
      陳述九月二十一日曾被毆打頭部，理學檢查可見左耳有滲出物，病人雖曾因中
      耳炎開刀過，但是否與外力所導致之傷害，本院無法判斷」等語，並據以診斷
      該部分病症為中耳炎，此有該醫院高新人字第九三○○七號函及高新醫院診斷
      證明書各一份附於原審卷第二八及第二九頁及湖警刑移字第七八八號警卷可參
      。依前開函文，雖無法判斷告訴人中耳炎是否為外力所導致，然依前開診斷證
      明書，告訴人應診當時確實患有中耳炎，再告訴人曾於八十三年三月一日因腦
      膿瘍之病症，而於高雄長庚紀念醫院住院治療，並於同年四月十一日進行右側
      中耳手術，此可參上開警卷所附之長庚醫院診斷證明書，故足認告訴人因遭被
      告之毆打，而引發舊疾中耳炎復發之傷害等情，確為屬實，被告一再辯稱其未
      毆打告訴人，告訴人更未因此受有任何傷害等情，顯不足採信。從而，本件被
      告之傷害犯行事證明確，應依法論科。
（四）至辯護人聲請傳訊證人梁定龍、謝明成及劉益志等人以證明案發當時證人莊耀
      明並未在場云云。惟證人梁定龍於台灣高雄地方法院檢察署九十三年度偵字第
      一七一八０號被告莊耀明及丙○○涉嫌誣告案件偵訊時證稱：「（到現場的情
      形如何？）到現場時老太太《指被告》已經坐在他家裡的沙發，我們進去問他
      ，他說他不舒服：：：」、「（在他家巷子有沒有看到其他人？）因為已經沒
      有現場，我們直接在附近問了地址就進去他家，當時巷子沒有人」等語（見九
      十三年九月九日偵訊筆錄，第五十頁），是依證人梁定龍之前開證詞：伊是案
      發後接獲通報始到現場處理等語，則證人梁定龍當無法證明案發當時證人莊耀
      明是否在場一事；至證人謝明成及劉益志亦於前開偽證案件偵訊時證稱：「（
      是否記得當天該處病患的家人有幾人在家？）一男一女，我們是進去他家裡面
      把人用擔架抬出來的，我們到時是一個男生在巷口帶我們進去，救護車是停在
      巷口」、「（除帶你們進去的男子外有無看到其他人的人在旁邊？）沒有注意
      到」等語（見九十三年度發查字第二六二二號九十三年八月二十五日偵訊筆錄
      、第九八頁）。是依證人謝明成及劉益志之證詞，渠等當時並未注意現場有無
      其他人在場，故此，則渠等當亦無法證明案發當時證人莊耀明是否在場一事。
      準此，本院認無傳訊證人梁定龍、謝明成及劉益志之必要，附此敘明。
二、核被告所為，係犯刑法第二百七十七條第一項之普通傷害罪。原審因而適用刑事
    訴訟法第四百四十九條第一項、第三項、第四百五十四條第二項、刑法第二百七
    十七條第一項、第四十二條第二項，罰金罰鍰提高標準條例第一條前段、第二條
    之規定，並審酌被告僅因細故爭吵不休，甚至憤而毆打告訴人，行為實屬不當，
    惟審酌被告未曾受有期徒刑以上刑之宣告，此有臺灣高雄地方法院檢察署刑案資
    料查註紀錄表及臺灣高等法院被告全國前案紀錄表各一份附卷可稽，及告訴人所
    受傷害之程度等一切情狀，逕以簡易判決判處被告罰金銀元二千元，並諭知易服
    勞役之折算標準，另敘明被告持之傷害告訴人之物並未扣案，為免日後執行上之
    困難，爰不另依法宣告沒收之。其認事用法，均無不合，量刑亦屬適當，被告上
    訴意旨否認犯罪，空言指摘原判決不當，為無理由，應予駁回。
據上論斷，應依刑事訴訟法第四百五十五條之一第一項、第三項、第三百六十八條，
判決如主文。
本案經檢察官乙○○到庭執行職務。
中      華      民      國    九十三    年     十一     月     三十     日
                                     臺灣高雄地方法院刑事第七庭
                                         審判長法  官    孫啟強
                                               法  官    蔡川富
                                               法  官    張茹棻
右正本證明與原本無異。
不得上訴。
                                               書記官    李忠霖
中      華      民      國    九十三    年     十一     月     三十     日
附錄本判決論罪科刑法條全文：
刑法第二百七十七條第一項
傷害人之身體或健康者，處三年以下有期徒刑、拘役或一千元以下罰金。
